【裁判字號】    95,訴,1928
【裁判日期】    951221
【裁判案由】    毒品危害防制條例
【裁判全文】
臺灣彰化地方法院刑事判決              95年度訴字第1928號
公  訴  人  臺灣彰化地方法院檢察署檢察官
被      告  甲○○
上列被告因毒品危害防制條例案件，經檢察官提起公訴（95年度
毒偵字第3850號），於本院準備程序中，被告就被訴事實為有罪
之陳述，經告知簡式審判程序之旨，並聽取當事人之意見後，認
宜以獨任進行簡式審判程序，而裁定進行簡式審判程序審理，判
決如下：
    主  文
甲○○施用第一級毒品，累犯，處有期徒刑捌月。
    事  實
一、甲○○前於民國87年間因施用毒品案件，經本院以87年度毒
    聲字第1826號裁定送觀察、勒戒後，認無繼續施用毒品之傾
    向，由臺灣彰化地方法院檢察署檢察官於87年11月20日以87
    年度偵字第9002號為不起訴處分確定；復於89年間，因施用
    毒品案件，經本院以89年度毒聲字第4605號裁定送觀察、勒
    戒後，認有繼續施用毒品之傾向，再依本院89年度毒聲字第
    5746號裁定令入戒治處所施以強制戒治，自89年12月20日起
    送臺灣雲林戒治所施以強治戒治，其成效經評定合格，無繼
    續戒治必要，經本院以90年度毒聲字第2666號裁定停止戒治
    ，所餘戒治期間付保護管束，惟其於保護管束期間因違反保
    護管束應遵守事項情節重大，經本院以90年度毒聲字第4516
    號裁定撤銷停止戒治，令入戒治處所施以殘餘期間之強制戒
    治，迄91年8 月8 日執行完畢釋放。又其於94年間因施用毒
    品案件，經本院以93年度訴字第1754號刑事判決判處有期徒
    刑7 月確定，甫於94年12月15日縮短刑期執行完畢。詎仍不
    知悔改，明知海洛因業經公告為毒品危害防制條例第2條第2
    項所列之第1級毒品，不得非法持有、施用，竟基於施用第1
    級毒品海洛因之犯意，於95年7月31日下午7時許，在其位於
    彰化縣芬園鄉○○村○○路○段758巷16號住處，以將海洛因
    摻入香菸點燃吸食之方式，施用第1級毒品海洛因1次。嗣於
    同年8月2日下午3時46分許，因其為列管毒品人口，按期前
    往彰化縣警察局彰化分局接受採尿檢驗，結果呈嗎啡陽性反
    應，始知悉上情。
二、案經彰化縣警察局彰化分局報請臺灣彰化地方法院檢察署檢
    察官偵查起訴。
    理  由
一、本件被告所犯係死刑、無期徒刑、最輕本刑為3 年以上有期
    徒刑以外之罪，其於準備程序就前揭被訴事實為有罪之陳述
    ，經受命法官告知簡式審判程序之旨，並聽取其與公訴人之
    意見後，本院認無不得或不宜改依簡式審判程序進行之處，
    爰依刑事訴訟法第273 條之1 第1 項、第284 條之1 ，裁定
    本案由受命法官獨任進行簡式審判程序，合先敘明。
二、上揭犯罪事實，迭據被告於警、偵訊及本院審理時（參見本
    院95年11月30日審判筆錄）坦承不諱，且其於95年8月2日為
    警查獲所採驗之尿液，經臺灣彰化地方法院檢察署委託警方
    送請詮昕科技股份有限公司檢驗結果，呈嗎啡陽性反應，有
    該公司95年8 月10日編號00000000號及00000000號濫用藥物
    尿液檢驗報告、應受尿液採驗人尿液檢體採集送驗紀錄表各
    1 紙附卷可稽。參諸醫學臨床實驗及根據英國藥學會出版之
    文獻Isolation and Identification of Drugs 乙書第293
    頁載：海洛因經注射入人體後，在體內迅速水解成
    6-Monoacety I morphine，再緩緩繼續水解成嗎啡，然後再
    循嗎啡之代謝方式排出，同書第431 頁至第432 頁並載有：
    嗎啡經注射入人體後，約50％以上於8 小時內自尿中排出，
    至24小時排出約90％，但48小時後仍有微量可檢出等語。此
    外，按通常健康成人一次注射嗎啡15公絲，而以現行採用蟻
    醛酸試液及鉬鋑銨酸試液檢檢驗其尿液時，注射後8 小時內
    所排尿液易於檢出；8 小時至24小時，視其取尿時間及尿量
    多寡，可能檢出；至24小時以後所排之尿液，用上述方法已
    難檢出，亦據行政院衛生署藥物食品檢驗局73年11月30日（
    73）藥檢壹字第030221號函釋明確。是依上開說明，佐以被
    告前揭濫用藥物尿液檢驗報告，足徵被告前開施用第1 級毒
    品海洛因之自白核與事實相符，堪可採為論罪科刑之依據。
三、另犯毒品危害防制條例第10條施用第1 、2 級毒品之罪者，
    檢察官應先聲請法院裁定將被告令送勒戒處所觀察、勒戒，
    經觀察、勒戒後，認有繼續施用毒品傾向者，應由檢察官裁
    定聲請法院裁定令入戒治處所施以強制戒治，且經強制戒治
    執行完畢釋放後，5 年內再犯第10條之罪，檢察官應依一般
    刑事訴訟程序予以起訴論罪科刑，此觀諸毒品危害防制條例
    第20條第1 項、第2 項、第23條第2 項前段規定自明。查被
    告前因施用毒品案件，經依本院89年度毒聲字第5746號裁定
    令入戒治處所施以強制戒治，於91年8 月8 日執行完畢釋放
    等情，有臺灣高等法院被告前案紀錄表、臺灣彰化地方法院
    檢察署刑案資料查註紀錄表各1 份附卷可參，其於前開執行
    完畢釋放後5 年內，復犯本件施用毒品罪，事證明確，被告
    上開犯行洵堪認定。
四、按海洛因為毒品危害防制條例第2 條第2 項第1 款所明定之
    第1 級毒品，是核被告所為，係犯同條例第10條第1 項之施
    用第1 級毒品罪。被告於持有第1 級毒品海洛因並進而施用
    ，其持有之低度行為應為施用之高度行為所吸收，不另論罪
    。又查被告前因施用毒品案件，經本院以93年度訴字第1754
    號刑事判決判處有期徒刑7 月確定，甫於94年12月15日縮短
    刑期執行完畢之事實，有臺灣彰化地方法院檢察署刑案資料
    查註紀錄表及臺灣高等法院被告前案紀錄表各1 份在卷可憑
    ，其於前開有期徒刑執行完畢後，5 年內故意再犯本件最重
    本刑為有期徒刑以上之罪，為累犯，應依刑法第47條第1 項
    之規定，加重其刑。爰審酌被告前有施用毒品之不良素行，
    歷經觀察、勒戒及戒治程序後，仍未能徹底戒絕毒品，顯見
    意志不堅，有失政府制定毒品危害防制條例之立法美意，本
    不宜寬貸，惟念其施用毒品乃自戕一己之身體健康，尚未害
    及他人，且犯後坦承犯行等一切情狀，量處如主文所示之刑
    。
據上論斷，應依刑事訴訟法第273 條之1 第1 項、第299 條第1
項前段，毒品危害防制條例第10條第1 項，刑法第11條前段、第
47條第1 項，判決如主文。
本案經檢察官莊佳瑋到庭執行職務。
中    華    民    國    95    年    12    月    21    日
                  刑事第二庭    法      官  胡宜如
以上正本證明與原本無異。
如不服本判決，應於送達後10日內向本院提出上訴狀（須附繕本
）。
中    華    民    國    95    年    12    月    21    日
                                書記官  蕭秀吉
附錄本案論罪科刑法條：
毒品危害防制條例第10條
施用第一級毒品者，處 6 月以上 5 年以下有期徒刑。
施用第二級毒品者，處 3 年以下有期徒刑。


司法院資訊處製作；財團法人民間司法改革基金會備份。
